臺灣士林地方法院民事判決　　　　　　　 96年度訴字第684號
原　　　告　甲○○
被　　　告　乙○○
　　　　　　丙○○
　　　　　　丁○○
上列當事人間清償債務事件，本院於民國96年11月27日言詞辯論
終結，判決如下：
    主  文
原告之訴駁回。
訴訟費用由原告負擔。
    事  實  及  理  由
一、本件被告丙○○、丁○○經合法通知，均未於言詞辯論期日
    到場，核無民事訴訟法第386 條所列各款情形，爰依原告之
    聲請，由其一造辯論而為判決。
二、原告起訴主張：緣原告與被告乙○○原為夫妻關係，惟已於
    民國90年5 月14日離婚。而於88年初，被告乙○○以其父即
    被告丁○○倒會欠債必須逃亡，且因倒會牽連被告乙○○之
    同事許瓊今為由，向原告借款新臺幣（下同）17萬元。復告
    知被告丁○○於台北銀行之信用貸款遭追討，被告乙○○、
    丙○○為保證人，而向原告借款173 萬566 元。之後被告又
    以避免原告於大陸工作期間金錢壓力過大為由，勸原告處分
    門牌號碼臺北縣淡水鎮○○路112 巷72號4 樓房屋及坐落土
    地（下稱為系爭不動產）。然於簽約出售後，被告乙○○竟
    於89年1 月12日代領買方訂金支票28萬2500元而不交代。原
    告於與被告乙○○之離婚協議書內雖同意清償上述被告丁○○之貸款債務；然原告已依民法第92條、第93條之規定撤銷
    該債務承擔之意思表示。查被告乙○○對原告之薪資、家庭
    財產管理交代不清，而以推諉忘記、或緘默拒絕透露法定財
    產管理相關帳戶，實屬詐欺行為。爰依民法侵權行為之法律
    關係提起本訴等語；並聲明：（一）被告應連帶給付原告17
    3 萬566 元，及自起訴狀繕本送達翌日起至清償日止，按週
    年利率5 ％計算之利息。（二）被告乙○○應給付原告17萬
    元及28萬2500元，及自起訴狀繕本送達翌日起至清償日止，
    按週年利率5 ％計算之利息。（至於原告主張被告乙○○利
    用管理原告於中國信託銀行存摺及印章之機會，未經原告同
    意，即私自將信義房屋於89年3 月間匯入之買賣結餘款36萬
    1910元轉匯至被告乙○○個人帳戶；復於89年4 月間提領帳
    戶內現金35萬元，而依侵權行為之法律關係，請求被告乙○○賠償36萬1910元及35萬元部分，已為另案確定判決之效力
    所及，另以裁定駁回之。）
三、被告丙○○、丁○○並未於言詞辯論期日到場，亦未提出準
    備書狀作何聲明或陳述。被告乙○○則以：被告丁○○經濟
    發生困難，始請其餘被告擔任連帶保證人向台北銀行辦理信
    用貸款，嗣被告丁○○無力清償而遠走國外，債務即由其餘
    被告承擔。然原告與被告乙○○離婚時，原告及家屬為取得
    子女監護權，已同意代償並承擔該貸款債務。另17萬元互助
    會款係被告丁○○所積欠，原告得知後表示應該償還，錢是
    原告與被告乙○○一起拿出來，並非被告乙○○向原告借款
    。至於出售系爭不動產所得訂金28萬2500元，雖存入被告乙○○於郵局帳戶，惟其中9 萬元用以支付許瓊今尾會會款，
    10萬元捐給慈濟功德會，其餘均在原告帳戶內。從而，原告
    以侵權行為之法律關係請求被告賠償其損害，並無理由等語
    ，茲為抗辯；並聲明：原告之訴駁回。
四、經查，原告與被告乙○○原為夫妻關係，於90年5 月14日離
    婚。又被告丁○○以其餘被告二人為連帶保證人，向台北銀
    行長安東路分行辦理貸款；上開貸款中之173 萬566 元，係
    由連帶保證人即被告乙○○於88年2 月10日清償。而原告於
    90 年5月13日簽署與被告乙○○之離婚協議書內，則同意負
    責清償被告丁○○之銀行貸款173 萬566 元。另原告係於89
    年1 月12日簽約出售系爭不動產，其訂金支票為28萬2500元
    ，係於被告乙○○郵局帳戶內兌領等情，已為原告及被告乙○○所不爭執（見本院96年11月27日言詞辯論筆錄），並有
    戶籍謄本、借據、約定書、保證書、清償證明、離婚協議書
    、不動產買賣合約書、郵局存摺內頁等件（均影本）附卷可
    稽，應與事實相符。且本件經於96年11月27日言詞辯論期日
    協商兩造確認爭點為：
    1.原告依民法第92條、第93條之規定，撤銷其於離婚協議書
      所為承擔貸款債務之意思表示，並依侵權行為之法律關係
      請求被告連帶給付173 萬566 元，有無理由？
    2.原告主張被告乙○○借款17萬未還，而依侵權行為之法律
      關係請求被告乙○○給付17萬元，有無理由？
    3.原告主張被告乙○○侵占出售系爭不動產訂金28萬2500元
      ，而依侵權行為之法律關係請求被告乙○○給付28萬2500
      元，有無理由？
    以下茲論述之。
  (一)原告主張：被告丁○○以被告乙○○、丙○○為連帶保證人
    向台北銀行辦理信用貸款時，並未告知原告，被告乙○○係
    於銀行追討貸款時，始表示有該筆債務需為清償，原告始以
    兄長名下房屋辦理抵押貸款以為代償，因被告均宣稱所有不
    動產已抵押貸款至第二胎，還向銀行借款，而聯合起來欺騙
    原告幫忙還款，原告自得以詐欺為由撤銷於離婚協議書所為
    承擔貸款債務之意思表示，並依侵權行為請求被告連帶賠償
    上開款項云云，固據其提出離婚協議書、借據、約定書、保
    證書、清償證明等件（均影本）並引為憑證。然核其所提出
    上開書證，實僅得證明被告丁○○曾邀同其餘被告向銀行申
    辦信用貸款、該貸款係以被告乙○○名義代償，以及原告於
    簽署離婚協議書曾同意承擔該貸款債務之事實；尚不足執為
    原告受詐欺而同意代償並承擔債務之證明。且查，被告乙○○已否認有何詐欺或侵權之行為。原告復自承：當時被告丁○○已經跑路，伊只能幫被告乙○○儘量想辦法籌錢償還，
    其時女兒才6 個月大，如果不幫忙，被告乙○○也要跑路，
    所以伊向大哥借名下房子向台銀抵押貸款代為清償等語（見
    本院96年9 月11日言詞辯論筆錄）。顯見原告純係出於維護
    家庭生活之圓滿，始主動出面協助籌款清償債務，而非受被
    告侵權欺詐所致。再者，原告迄未能舉證證明其與被告乙○○於90年5 月13日簽署離婚協議書上「同意88年2 月10日代
    償丁○○壹佰柒拾萬伍佰陸拾陸元，欠於台北銀行長安東
    路分行，保證人丙○○、乙○○，今后，清償歸甲○○負責
    」之債務承擔協議，係遭被告詐欺所為之意思表示。則其主
    張得依民法第92條、第93條之規定撤銷所為意思表示云云，
    猶屬無據。從而，原告依侵權行為之法律關係，請求被告應
    連帶給付原告173 萬566 元及法定遲利息，自未能准許。
  (二)次查，原告主張：被告乙○○以清償會款為由，向其借款17
    萬元未還云云，已為被告乙○○否認，並抗辯：該筆會款係
    被告丁○○所積欠，係原告表示基於道義如果還有錢就要還
    ，當時伊二人共同面對這些事，錢是一起拿出來的，沒有分
    是誰的錢，也不是用借的，伊當時還在工作，伊的帳戶扣貸
    款，每個月尚有1 萬餘元等語。而原告雖稱：該筆17萬元係
    伊將婚前所有股票股利存戶的零股出售所得借予被告云云；
    然就該筆款項確以其婚前原有財產之股票變賣所得乙節，並
    未據原告舉證以實其說；其更自承：伊當時並未告訴被告乙○○是借錢或以後要不要還，是被告乙○○主動說父親有負
    債但沒錢可還，只是伊沒說出「借」這個字，被告有說負債
    沒有說要借，伊基於夫妻關係就拿錢出來等語（見本院96年
    9 月11日言詞辯論筆錄）。足認該筆17萬元款項縱係原告所
    提供，兩造確均未有借貸之意思表示甚明。則原告主張：該
    筆款項係被告乙○○之借款云云，已難憑採。況毋論原告提
    供該筆款項係基於借貸、贈與或其他法律原因，均未能逕認
    被告乙○○受取該款有何故意或過失之不法侵權行為。從而
    ，原告依侵權行為之法律關係，請求被告乙○○應給付原告
    17萬元及法定遲延利息，亦屬無據。
  (三)再查，被告乙○○將出售原告名下系爭不動產所得訂金28萬
    2500元存入其郵局帳戶內乙節，固如前述。然原告既自承：
    系爭不動產係伊與被告乙○○一起購買；且婚後二人均有工
    作收入，所有財產均由被告乙○○管理，所以家庭開支都由
    被告乙○○負責處理及記帳；另向慈濟功德會捐款乃夫妻之
    共識，10萬元捐款係慈濟大林醫院病床認捐的金額等語（見
    本院96年11月27日）。則依其所述，堪認原告與被告乙○○
    婚後全部財產，均由被告乙○○統支統收；且登記為原告名
    義之系爭不動產，其實際出資購買者，亦包括被告乙○○在
    內，則該不動產出售所得，自難認全為原告所有。則被告乙○○於其與原告婚姻關係存續期間，將所收領買賣訂金支票
    存入其郵局帳戶以統籌運用，或用以捐款及其他家庭生活開
    支，甚或清償互助會款，實難認已侵害原告之權利。從而，
    原告主張被告乙○○侵占上開款項，並依侵權行為之規定請
    求賠償云云，自不足採取。
五、綜上所述，原告依侵權行為之法律關係，請求被告連帶給付
    原告173 萬566 元，及請求被告乙○○給付原告17萬元及28
    萬2500元，暨均自起訴狀繕本送達翌日起至清償日止，按週
    年利率5 ％計算之利息，為無理由，應予駁回。
六、因本件事證已臻明確，兩造其餘主張、陳述及所提之證據，
    經審酌均與判決結果不生影響，爰不一一論列。
七、據上論結，原告之訴為無理由，依民事訴訟法第385 條第1
    項前段、第78條判決如主文。
中　　華　　民　　國　　96　　年　　12　　月　　11　　日
                  民事第二庭  法  官  李瑜娟
以上正本證明與原本無異。
如對本判決上訴，應於判決送達後20日內向本院提出上訴狀。
中　　華　　民　　國　　96　　年　　12　　月　　17　　日
                              書記官  李秀蘊
